【裁判字號】    90,自,145
【裁判日期】    901220
【裁判案由】    詐欺
【裁判全文】
臺灣彰化地方法院刑事判決                            九十年度自字第一四五號
    自  訴  人  甲○○
    被      告  乙○○
右列被告因詐欺案件，經自訴人提起自訴，本院判決如左：
    主      文
乙○○無罪。
    理      由
一、自訴意旨略以：緣自訴人於民國八十八年間，偶然機會下認識被告乙○○，後因
    時有碰面而逐漸熟識，至同年十二月底，被告主動聯絡自訴人佯稱急用為由，請
    求調借少許現金周轉（被告佯稱於八十九年二月中旬農曆年前即歸還借款），在
    自訴人不疑有他下允諾借予被告新台幣（下同）五萬二千元，並由被告開具支票
    二張作為擔保，惟待支票屆期，竟遭退票，被告分文未付，事經一再退票換票（
    被告多次保證絕不再退票，但均仍違背承諾繼續退票），後被告為急於收回退票
    註銷，再另行於八十九年八月十九日簽發本票一張，惟屆期仍分文未付，後於同
    年十一月十三日自訴人訴請被告給付借款，並成立訴訟上之和解（見本院員林簡
    易庭八十九年度員小字第一九０號），被告應給付自訴人四萬六千元，近期多次
    前往被告現址催尋，均避不見面，且置之不理，故依被告過往行徑論之，除以不
    實言論多次欺騙自訴人外，於借錢之初，即已預知無能力償還債務，尚以支票當
    工具，行騙詐財，於錢財到手後，則託辭不還，被告涉犯刑法第三百三十九條第
    一項之詐欺取財犯行應彰彰明甚等語。
二、訊據被告矢口否認有何詐欺犯行，辯稱：我向自訴人原有借款三萬三千元，已開
    立三張支票，一張面額五千元，另二張面額均一萬五千元，共三萬五千元，多出
    之二千元，算是付給自訴人之費用，另欠自訴人五萬元，那是自訴人幫我處理與
    華南商業銀行股份有限公司（以下簡稱華南銀行）間抵押權爭議事情的費用與報
    酬，後來我開立二張票，一張面額是二萬五千元另一張是二萬七千元，多出之二
    千元，算是付給自訴人之費用，我並沒有詐欺，因目前之情形，經濟狀況很不好
    ，若有退稅，再把欠款還清等語。
三、按刑法第三百三十九條第一項詐欺罪之成立，以意圖為自己或第三人不法之所有
    ，以詐術使人將本人或第三人之物交付為要件。所謂以詐術使人交付，必須被詐
    欺人因其詐術而陷於錯誤，若其所用方法，不能認為詐術，亦不致使人陷於錯誤
    ，即不構成該罪，最高法院四十六年台上字第二六０號著有判例可稽，次按犯罪
    事實，應依證據認定之，無證據不得推定其犯罪事實，又不能證明被告犯罪者，
    應諭知無罪之判決，刑事訴訟法第一百五十四條、第三百零一條第一項分別定有
    明文，經查：被告原積欠自訴人三萬三千元之借款，嗣被告已償還三萬五千元，
    其中二千元作為支付自訴人之費用，另八十八年十二月底被告另積欠自訴人五萬
    二千元之款項，係因自訴人為被告處理其與華南銀行間抵押權爭議事情之費用與
    報酬（自訴人有代墊塗銷抵押權及房屋撤銷查封之費用），迄今尚有四萬六千元
    尚未清償一節，分據自訴人與被告於本院審理中陳明在卷，自訴人並提出被告所
    簽發之支票號碼ＦＡ0000000、ＦＡ0000000號、面額二萬七千元
    、二萬五千元，付款人為彰化縣大村鄉農會信用部之支票二紙、本院員林簡易庭
    八十九年度員小字第一九０號和解筆錄影本一紙為憑，非自訴人於自訴狀中所載
    「被告主動聯絡自訴人佯稱急用為由，請求調借五萬二千元，並由被告開具支票
    二張作為擔保」云云，自訴人自訴狀所述已與實情不符，再參以自訴人於本院首
    次開庭時陳明：因當初與被告之溝通不良，才會一時氣憤告被告，後來與被告商
    談後，知道被告確有困難等語（見本院九十年八月二十一日訊問筆錄），嗣後更
    表示因被告已償還五千元，不願追究被告之刑責等語（見九十年十二月六日之審
    判筆錄），因此尚難遽謂被告於委託自訴人代辦上開事項之時有何犯罪意圖，且
    依上開所述，自訴人係因與被告溝通不良，才會一時氣憤告被告，也確知被告係
    因經濟情況不佳，始未依和解筆錄清償，益證被告自始並無不法所有之意圖。況
    債務不履行之原因，在一般社會生活經驗上非止一端，即令在債之關係成立後惡
    意遲延給付，仍屬違反契約之民事問題，不得遽與自始無意給付之財產犯罪相提
    並論。綜上所述，本件純屬民事借貸債務糾紛，尚難僅憑事後被告未依和解契約
    履行之客觀結果，遽認被告有詐欺情事，此外復查無其他確切證據足資證明被告
    有何詐欺之犯行，其犯罪即屬不能證明，自應為無罪之諭知。
據上論斷，應依刑事訴訟法第三百四十三條、第三百零一條第一項前段判決如主文。
中      華      民      國    九十      年     十二     月     二十     日
                                臺灣彰化地方法院刑事第二庭
                                    法      官  李  水  源
右正本證明與原本無異。
如不服本判決，應於判決送達後十日內向本院提出上訴狀( 須附繕本 )。
                                    法院書記官  廖  建  興
中      華      民      國    九十      年     十二     月    二十六    日


司法院資訊處製作；財團法人民間司法改革基金會備份。
